【裁判字號】    89,上易,2368
【裁判日期】    890731
【裁判案由】    妨害兵役
【裁判全文】
臺灣板橋地方法院刑事判決                     八十九年度上易字第二三六八號
    上  訴  人
    即  被  告  甲○○
右上訴人因妨害兵役案件，不服臺灣板橋地方法院八十九年度易字第八九九號，中華
民國八十九年四月二十五日第一審判決（起訴案號：臺灣板橋地方法院檢察署八十九
年度偵字第一九四○號）提起上訴，本院判決如左：
    主  文
原判決撤銷。
甲○○後備軍人，居住處所遷移，無故不依規定申報，處有期徒刑參月，如易科罰金
以參百元折算壹日。
    事  實
一、甲○○曾有恐嚇、竊盜、偽造文書、違反麻醉藥品管理條例及肅清煙毒條例等前
    科紀錄，其中於民國（以下同）八十三年間因違反肅清煙毒條例案件，經台灣板
    橋地方法院以八十三年度訴字第二九四三二號判決判處有期徒刑三年八月確定，
    於八十五年十一月二十六日假釋出監，並於八十七年十月十七日縮刑期滿執行完
    畢，仍不知自我檢束，其係後備軍人，原設籍居住臺北縣三重市○○○路○段十
    七巷十七號三樓（起訴書誤載為二樓），其於八十八年一月六日停止戒治付保護
    管束而離開台灣台北戒治所返家後，竟於同年三月間，即逕自遷離該處所至台北
    縣新莊市○○街五十一號址，無故不依規定向戶政及兵役機關申報，亦未告知其
    家長或家屬，至八十八年七月間其父逝世時始行返回上開處所居住。
二、案經台北師管區司令部移送台灣板橋地方法院檢察署檢察官偵查起訴。
    理  由
一、右揭事實，業據上訴人即被告（以下簡稱被告）甲○○於偵查、原審及本院調查
    、審理中坦承不諱，核與證人周雅玲於警訊時所述情節相符，並有後備軍人遷出
    未報年籍表及戶籍謄本各乙件附卷可稽，是被告前開不利於己之自白，應與事實
    相符，事證明確，被告犯行洵堪認定，應予依法論科。
二、核被告所為，係犯妨害兵役治罪條例第十一條第一項第三款之罪，公訴人以被告
    為後備軍人，居住處所遷移，無故不依規定申報，致使台北縣團管區司令部所發
    指定應於八十八年六月二十七日十二時前往宜蘭礁溪陸軍明德班之臨時召集令，
    送交其妹周雅玲代收後，無法轉交送達甲○○本人，並提出臨時召集令回執及上
    開後備軍人遷出未報年籍表等件為證，認被告係犯同條例第十一條第三項、第一
    項第三款之罪，應依同條例第六條科刑，惟按：後備軍人，居住處所遷移，無故
    不依規定申報，致使召集另無法送達罪責之成立，以召集令合法送達為前提要件
    ，而應受各種召集之後備軍人及國民兵，其本人因故不在時，以戶長為當然召集
    通報人，本人為戶長時，由其本人委託親友人一人為召集通報人，無親友者，由
    村里長為召集通報人，為兵役法施行法第五十五條所明定。本件被告於受後備軍
    人臨時召集通知時，其遷移居住處所而不在戶籍所在地，該戶籍登記之戶長為被
    告之母周玉英，有卷附召集令回執及戶籍謄本足按，是台北縣團管理區令部所發
    之臨時召集令，其通報義務人為戶長周玉英，該臨時召集令應向周玉英送達始為
    合法，惟本件臨時召集令竟送交非通報義務人之周雅玲代收，亦有上開臨時召集
    令回執可考，該臨時召集令之送達顯非合法，揆諸前揭說明，要難以上開罪責相
    繩，起訴法條容有未洽，允宜變更。又被告於八十三年間因違反肅清煙毒條例案
    件，經台灣板橋地方法院以八十三年度訴字第二九四三二號判處有期徒刑三年八
    月確定，於八十五年十一月二十六日假釋出監，並於八十七年十月十七日縮刑期
    滿執行完畢，有台灣高等法院檢察署刑案紀錄簡覆表乙件在卷足憑，其於五年內
    再犯前開有期徒刑以上之本罪，為累犯，應依刑法第四十七條規定加重其刑。
三、原審予以論科，固非無見，惟本件臨時召集令未經合法送達，已如前述，原審未
    變更檢察官起訴法條，仍論以妨害兵役治罪條例第十一條第三項、第一項第三款
    之罪，並依同條例第六條科刑，尚有未洽，上訴意旨雖未指摘及此，惟原判決既
    有可議，即屬無法維持，應由本院撤銷改判。爰審酌被告曾有恐嚇、竊盜、偽造
    文書、違反麻醉藥品管理條例及肅清煙毒條例等前科，素行不佳及其犯罪之動機
    、目的、手段、所生危害暨犯後坦承犯行等一切情狀，量處如主文所示之刑，並
    諭知易科罰金之折算標準。
據上論斷，應依刑事訴訟法第三百六十九條第一項前段、第三百六十四條、第二百九
十九條第一項前段、第三百條，妨害兵役治罪條例第十一條第一項第三款，刑法第十
一條前段、第四十七條、第四十一條，罰金罰鍰提高標準條例第一條前段、第二條，
判決如主文。
本案經檢察官鄭富銘到庭執行職務。
中    華    民    國    八十九    年      七        月     三十一       日
                        臺灣高等法院刑事第二十二庭
                            審判長法  官  許  正  順
                                  法  官  林  明  俊
                                  法  官  邱  同  印
右正本證明與原本無異。
如不服本判決應於收受送達後十日內向本院提出上訴書狀，其未敘述上訴之理由者並
得於提起上訴後十日內向本院補提理由書（均須按他造當事人之人數附繕本）。
                                  書記官  莊  昭  樹
中    華    民    國    八十九    年      八        月       三         日


司法院資訊處製作；財團法人民間司法改革基金會備份。
